【裁判字號】    97,易,378
【裁判日期】    971204
【裁判案由】    毀損
【裁判全文】
臺灣士林地方法院刑事判決               97年度易字第378號
公  訴  人  臺灣士林地方法院檢察署檢察官
被      告  丙○○
上列被告因毀損案件，經檢察官提起公訴（97年度偵字第545號）
，本院判決如下：
    主  文
丙○○損壞他人之汽車輪胎，足以生損害於他人，處有期徒刑肆
月，如易科罰金，以新臺幣壹仟元折算壹日。
    事  實
一、丙○○係「藏美」預售屋銷售中心（位在臺北市○○區○○
    街）之保全員，工作內容包括勸導汽車駕駛人勿將車輛停放
    在陽光街68巷口之藏美銷售中心前方路旁（該處並非禁止停
    車地點），以免影響看屋客戶車輛之進出。丙○○於民國96
    年10月24日上午輪值上開保全員勤務時，因乙○○所有之車
    牌號碼T2-5920 自用小客車停放上址巷口，且因報警開單拖
    吊未成，遂基於毀損之犯意，於同日13時30分許，蹲在前開
    乙○○所有車輛之右後方，以不詳之人所有之美工刀片割破
    該車右後輪胎，致該輪胎洩氣而不堪使用，丙○○隨即起身
    將美工刀丟棄在車輛後方之水溝內，足以生損害於乙○○對
    該輪胎之財產權及行車安全。嗣因乙○○在上址旁之住家陽
    台當場目擊丙○○蹲在其車旁之舉動，心有不安，便下樓移
    動車輛至他處，始查覺右後輪胎破損洩氣，乃報警處理，並
    在上址之水溝內扣得前開美工刀刀片乙片。
二、案經乙○○訴由臺北市政府警察局內湖分局報告臺灣士林地
    方法院檢察署檢察官偵查起訴。
    理  由
壹、證據能力之判斷：
一、按被告以外之人於審判外之言詞或書面陳述，除法律有規定
    者外，不得作為證據，刑事訴訟法第159 條第1 項定有明文
    。本件告訴人乙○○、證人甲○○為被告以外之人，其等於
    警詢所為之陳述，屬被告以外之人於審判外所為陳述，被告
    於本院準備程序中爭執其證據能力，復查無得以之為證據之
    法律規定，依法不得作為證據。
二、又查本件引用之證物即扣案之美工刀刀片乙片，業經本院依
    刑事訴訟法第164 條第1 項之規定，於審判期日踐行合法調
    查程序即提示當事人使其辨認（參見本院卷第82頁），自有
    證據能力，至該刀片能否證明被告犯罪，要屬證明力之認定
    ，並經本院詳述如後。是以，被告以該刀片未經合法調查，
    且無法證明為作案工具，亦無法證明與被告有關，主張應無
    證據能力云云，並非可採。
貳、認定犯罪事實所憑之證據及理由：
一、被告雖否認前揭犯行，惟於本院審理中坦承：其為前揭「藏
    美」預售屋銷售中心之保全員，工作內容包括路邊停車位之
    管理，即勸阻汽車駕駛人不要將車輛停放在預售中心前方之
    陽光街68巷口，因該處原本劃設之紅線雖因工程而塗掉，但
    車輛停放該處，會妨礙到要看預售屋之客戶車輛進出，97年
    10月24日上午9 時至同日晚間9 時伊一人值白天班，穿著白
    襯衫、黑褲子，當日上午某時許，因告訴人之前揭車輛停放
    該處，妨礙預售屋客戶車輛進出，內部銷售人員有報警開單
    拖吊未成，當時伊有走到該車之右後輪胎處蹲下一小段時間
    ，之後站起來先左右看，又走到車後方之水溝蓋之動作等語
    在卷（參見本院卷第20頁至第21頁、第84頁至第87頁）。
二、證人即告訴人於本院審理中具結證述：伊於97年10月23日晚
    間將所有之T2-5920 號自用小客車停放在前揭陽光街68巷口
    ，翌日（即24日）13時30分許，伊因擔心車輛停放該處可能
    擋住他人，便從住處探頭查看車輛，當時伊看到被告從伊車
    輛右後輪胎旁站起來，並左右張望，之後又蹲下去，伊直覺
    認為被告正在破壞車輛，便趕快下樓查看，當時車輛輪胎無
    異狀，且銷售中心有人出來要求伊不要將車停放該處，伊向
    其反應剛剛看到的情況後，便趕緊將車開走，但在開的過程
    中，感覺輪胎怪怪的，便停在附近公園旁下車查看，發現輪
    胎上有刮痕，已經軟軟的，伊立即返回該「藏美」預售屋銷
    售中心向剛剛之人反應，經會同銷售中心的人返回查看輪胎
    時，車輪已經扁掉，該人便說不關他的事，當時銷售中心內
    有3 人，一人為小姐，另有2 名男子，其中一人身材瘦高，
    另一名則是被告；因伊下樓檢視車輛時，看到甲○○正在旁
    邊大廈之陽台抽菸，便請警察找甲○○，甲○○向伊表示曾
    看到在車旁之人將東西丟入水溝，便會同里長將水溝打開，
    乃在水溝內發現一片美工刀刀片；因伊從住處陽台可以直接
    看到停放車輛位置及該名蹲在其車右後方之人的長相，故確
    定該人即為被告等語在卷（參見本院卷第43頁至第47頁）。
三、證人甲○○於本院結證稱：伊與告訴人及被告均不認識，96
    年10月24日下午1 時30分許，伊在陽光街住處陽台抽菸時，
    看到一台銀灰色的車子停在藏美工地旁的路邊，因該車右側
    並無圍牆，有空間可以蹲人，當時有一個身材較胖且穿著白
    襯衫、黑褲子的人靠近該車，該人先環顧四周，之後便蹲在
    車子的右後門位置，之後的動作因被車子阻擋看不見，約過
    不到1 分鐘的一小段時間，該人又站起來，刻意地看看左右
    後，便走到車子後方的水溝蓋，丟了一個東西進去，之後便
    走進藏美預售樣品屋，約隔2 分鐘，伊看見告訴人乙○○出
    現在車旁準備開車，樣品屋內有1 人出來跟乙○○說話；因
    為乙○○看到伊在陽台抽菸，便會同警方來找伊，伊有告訴
    員警所見上開經過，後來乙○○打電話給伊，表示里長想把
    水溝內的東西找出來，伊事後才知道找到1 把刀片；本件告
    訴人停車位置未劃紅線或停車格，若有車輛停在該處，會被
    藏美預售屋工地人員要求駛離，伊曾經看過被告及另一名瘦
    瘦的人做過此事，當天伊看到靠近車子蹲下的人，身材及穿
    著均和伊之前所看到經常在藏美預售屋工地旁指揮車輛進出
    之被告相同，且伊未曾見到該工地內有與被告身材相同的人
    ，在警局時，員警有提供電腦掃瞄的被告身分證相片讓伊指
    認，故伊認定該人即為被告等語（參見本院卷第35頁至第42
    頁）。
四、本院經前往本件案發地點暨告訴人及證人甲○○住處陽台履
    勘，證實告訴人與被告一致指出案發當日告訴人停車位置並
    未劃設紅線，且一旁有水溝蓋，車輛如停放該處，確會影響
    旁邊預售屋樣品屋（履勘時已改名為「陽光四季」）所劃設
    停車位之進出：經將本院公務車模擬停放在告訴人表示停放
    之位置，並令被告站立在車輛右後方，由告訴人乙○○在上
    開停車地點旁之5 樓住處陽台探頭向外看，可看見車輛之右
    後角及車輛後方水溝蓋，且可清楚看見被告之身材、動作，
    至於長相則較模糊；由證人甲○○在上開停車地點旁之3 樓
    住處陽台，可清楚看到車輛停車位置、被告之身材、手部動
    作、長相等情，有本院勘驗現場筆錄及現場照片乙幀在卷可
    稽（附於本院卷第56頁至第59頁、49頁）。
五、又本院將扣案之美工刀片及前揭損壞之告訴人車輪胎送法務
    部調查局比對該輪胎之破損是否符合扣案刀片之割痕，經該
    局以工具痕跡鑑識及物理鑑識等方法鑑定後，結果略以：由
    於送鑑美工刀片為厚度細薄、刀面平滑之金屬刀身，其刀面
    割劃彈性橡膠材質輪胎不易留下特殊工具痕跡，無法辦理送
    鑑美工刀刀片與送驗輪胎之比對鑑定，然取與送鑑美工刀規
    格近似之新品美工刀1 支，實際割劃、切削與送驗輪胎同品
    牌且規格近似之舊輪胎之胎邊部位，結果可認送驗輪胎上之
    3 點裂紋割痕，係由類似送驗美工刀或近似之刀具利器所創
    ，此有卷附法務部調查局調科參字第09700293620 號鑑定通
    知書乙份（附於本院卷第64頁至第71頁）及扣案之美工刀片
    乙片、本件破損之輪胎乙只可佐。
六、雖本案並無證人實際目擊被告下手毀損告訴人輪胎之經過，
    然按認定犯罪事實所憑之證據，並不以直接證據為限，即綜
    合各種間接證據，本於推理作用，為其認定犯罪事實之基礎
    ，仍非法所不許（最高法院27年度滬上字第64號判例要旨參
    照）。查證人乙○○、甲○○彼此及與被告素不相識，並無
    甘冒遭偽證罪追訴，而以不實證詞構陷被告之必要，其等證
    詞，均一致證實在住處陽台目擊被告於前揭時、地，確有在
    乙○○之車輛右後方作左右張望及蹲下之動作，而本院經履
    勘現場，亦證實由其等陽台確能為上開目擊，而被告對於自
    己曾於前揭時、地，在告訴人車輛右後方，有左右張望及蹲
    下之動作，亦供認不諱，此部分之事實，應堪認定；又依證
    人乙○○前揭所證，其因見被告在其車輛右後方之前揭舉動
    ，立即下樓查看，當時未見車輛輪胎有異，伊隨即移車後，
    即於行駛中發現輪胎有異，經下車查看，遂發現右後車輪有
    刮痕且軟軟的等情，認該車輪應係於告訴人乙○○發現車輪
    破損前，甫遭外力割破，即該等時點，恰與被告在告訴人車
    輛旁為蹲下舉動之時點相合；再者，被告自承於案發當時，
    係由其一人值白天班擔任保全員，工作內容即包括排除車輛
    停放在本件告訴人停放之位置，以避免妨礙看屋客戶車輛進
    出，而本件告訴人車輛於案發當時即係因停放該處而妨礙看
    屋顧客出入，並經內部銷售人員報警取締拖吊未成，是以，
    被告確有因不滿告訴人將車停放該處，乃以毀損輪胎方式加
    以警告之動機；甚者，依證人甲○○證詞，被告於案發時，
    由告訴人車右後方蹲下再站起後，直接走向車後方之水溝蓋
    ，並朝內丟棄東西，此一舉動，亦經被告供認屬實，而告訴
    人於案發當日，經會同里長翻開水溝蓋，確在其內扣得美工
    刀片1 片，經鑑驗後，則證實告訴人遭毀損車輪胎之創痕，
    確可由該美工刀片所創，而衡情，在水溝內找到美工刀片，
    已非經驗上所常見，該刀片所在之水溝，又係位在告訴人車
    輛後方，且該刀片正好合致於告訴人之輪胎創痕，而被告適
    於告訴人發現車輪胎破損前，有在車輛後方蹲下後再站起，
    並走向水溝丟棄東西之動作，此等相關事證之集合，已非「
    巧合」所能解釋。是以，綜合前開事證，依經驗法則及論理
    法則綜合析之，本件係被告於前揭時、地，因不滿被告將車
    輛停放在藏美預售中心前方之路旁，妨礙看屋客戶車輛出入
    ，復因報警拖吊未成，乃持扣案之刀片割破告訴人右後輪胎
    以為警告，至為灼然，被告毀損犯行，事證明確，堪予認定
    。
、對被告辯解本院之判斷：
一、被告雖辯稱：案發當時伊聽見告訴人右後輪胎有怪聲音傳出
    ，故蹲下查看，但未發現異狀，以為是水溝的聲音，便站起
    來，站起後，左右張望，是要看附近有無車輛要進來看屋，
    之後走到水溝蓋上，則是要丟菸蒂云云。然查，被告於97年
    3 月30日辯護意旨狀中稱其蹲下查看時，發現似乎輪胎有漏
    氣現象云云（附於本院卷第25頁），於本院審理中又改稱蹲
    下查看時未發現異狀云云，先後辯詞已有不一，又被告如已
    聽見告訴人輪胎有聲音傳出，何以蹲下查看時，又發現無異
    狀，況所謂「水溝的聲音」無非是水流聲，如蹲下後確有聽
    見水流聲，應可辨明與其聽見之怪聲音是否相同，又何來「
    以為」是水溝的聲音之說法；再依證人甲○○結證稱：「（
    問：被告蹲在右後門之前，他做什麼）被告稍微看一下四周
    。」、「（問：被告環顧四周，是很刻意之舉動）他稍微往
    上看一下。因為一般人不會往上看，可能只會左右看。」、
    「（問：被告站起來後，又做了什麼動作）他又看了一下四
    周，但這次比較明顯。」等語（參見本院卷第35頁至第36頁
    ），衡情被告如係注意車輛進出，何以於環顧四周時，尚需
    往上查看？再者，證人甲○○、乙○○均未證稱被告當時有
    抽菸舉動，是被告此部分之辯解，要屬卸責之詞，不足採信
    。
二、被告又於前開刑事答辯狀中辯稱：伊擔任藏美預售屋之保全
    員，縱有車輛影響進出，只需告知預售屋人員有此停車狀況
    ，其工作即已完成，豈有可能笨到在自己上班時間及地點，
    劃破告訴人之輪胎，而使自己成為最大之嫌疑人云云。然查
    ，被告於本院審理中，即已坦承其工作包括勸導車輛勿停放
    在本件告訴人停放車輛之位置，證人甲○○亦證實曾看見被
    告為該等舉動，其所辯稱僅需通知銷售人員有車輛停放之情
    事云云，顯非事實；又車輛因停放位置影響特定人之出入而
    遭以割破輪胎等方式報復之事件，於吾人生活經驗上，時有
    所聞，且本件告訴人之車輛在案發當日前晚即已停放該處，
    苟非告訴人及證人甲○○恰巧目擊被告在車輛後方蹲下及丟
    棄物品在水溝之舉動，實難證明係被告所為，是被告本於該
    等考慮，認可將犯行推諉他人而犯案，自屬可能，被告此部
    分之辯解，當非可採。
三、被告另辯稱：挖出美工刀片的水溝，是告訴人車後方第一個
    水溝，伊有挖掘當天的光碟片可供佐證，但證人甲○○於勘
    驗現場當天卻說看到伊丟棄東西的水溝，是公務車停放地點
    後方之第2 個水溝蓋，顯有未合云云，並聲請本院勘驗前開
    光碟片。然查，本院履勘現場時，固曾由告訴人指出當日停
    放車輛位置，而由公務車模擬停放，然當時告訴人僅係依據
    其車輛與該處路燈燈桿相對位置之印象而為指認，至於地上
    水溝蓋與其車輛之相對位置，其無法確認等情，業據證人乙○○證述在卷（參見本院卷第84頁），而本院於履勘當時，
    固曾訊問證人甲○○其目擊被告丟棄東西之水溝，是否為緊
    鄰公務車之水溝，證人甲○○答稱是該水溝再往後一點之水
    溝（即指為公務車後方的第二水溝）等語，然因證人甲○○
    係依本院公務車當時停放位置指明其所述之水溝為何，而公
    務車之停放位置既因告訴人憑印象之指認，無法與案發當日
    實際停放車輛位置絲毫不差，自不能將證人甲○○之證詞解
    為其目擊被告丟棄東西之水溝，即為案發當日告訴人車輛停
    放位置後方的第二個水溝，是被告前開指摘，應係誤解證人
    意思所致，不足採憑，又其所提出光碟片之拍攝當時，告訴
    人車輛業已駛離，此為被告所指明，則勘驗該等光碟片，對
    於釐清告訴人車輛與地面水溝之相對位置並無助益，核無必
    要，附此敘明。
肆、本案論罪科刑：
一、查被告丙○○故意以刀片割破告訴人車輛之輪胎，致該車輪
    漏氣而不堪使用，足以生損害於告訴人之財產權及行車安全
    ，核其所為，係犯刑法第354 條毀損罪。爰審酌被告犯行所
    毀損之輪胎價值固非甚鉅，卻已危及他人行車安全，犯罪所
    生危害非輕，且犯後迄未與告訴人達成和解及賠償損失，態
    度難認良好，並考量其犯罪之動機、目的及其智識程度等一
    切情狀，量處如主文所示之刑，以示懲儆，公訴人具體求處
    被告有期徒刑10月，固非無見，惟本院斟酌前開事項，認公
    訴人所求刑度尚嫌過重，附此敘明。
二、扣案之美工刀刀片1 片，雖係供本案犯罪所用之物，然因被
    告否認犯案，復查無其他積極證據證明為被告所有之物，亦
    非違禁物，爰不予宣告沒收，附此敘明。
據上論斷，應依刑事訴訟法第299 條第1 項前段、第284 條之1
，刑法第354 條、第41條第1 項前段，刑法施行法第1 條之1，
判決如主文。
本案經檢察官蔡啟文到庭執行職務。
中    華    民    國    97    年    12    月    4     日
                  刑事第六庭法  官  吳祚丞
以上正本證明與原本無異。
如不服本判決（裁定）應於送達後10（5） 日內，向本院提出上
訴（抗告）書狀。其未敘述上訴理由者，應於上訴期間屆滿後20
日內向本院補提理由書狀（均須按他造當事人之人數附繕本），
切勿逕送上級法院。
                            書記官  方蘭芬
中    華    民    國    97    年    12    月    4     日
附錄本案論罪科刑法條全文：
中華民國刑法第354條
（毀損器物罪）
毀棄、損壞前二條以外之他人之物或致令不堪用，足以生損害於
公眾或他人者，處2 年以下有期徒刑、拘役或5 百元以下罰金。


司法院資訊處製作；財團法人民間司法改革基金會備份。
